【裁判字號】    92,訴,1822
【裁判日期】    920924
【裁判案由】    毒品危害防制條例
【裁判全文】
臺灣板橋地方法院刑事判決                        九十二年度訴字第一八二二號
    公  訴  人  臺灣板橋地方法院檢察署檢察官
    被      告  甲○○
                乙○○
    共      同
    指定辯護人  本院公設辯護人吳天明
右列被告因毒品危害防制條例案件，經檢察官提起公訴（九十二年度偵字第九九三五
號），本院判決如左：
    主  文
甲○○共同製造第二級毒品安非他命，累犯，處有期徒刑柒年陸月。
乙○○共同製造第二級毒品安非他命，處有期徒刑柒年貳月。
扣案附表一編號十六黑色水溶液淨重肆萬柒仟柒佰捌拾公克（純度百分之貳拾陸點參
壹，純質淨重壹萬貳仟伍佰柒拾壹公克）、附表二編號一安非他命貳包淨重肆佰柒拾
肆點肆玖公克、編號二黑色水溶液淨重陸仟貳佰公克（純度百分之貳拾參點伍玖，純
質淨重壹仟肆佰陸拾參公克），均沒收銷燬之。扣案之附表三編號一至十五、編號十
七至二六所示之物、附表二編號一至八所示之物、附表三編號三至八所示之物均沒收
。
    事  實
一、甲○○曾有違反槍砲彈藥刀械管制條例、麻醉藥品管理條例、毒品危害防制條例
    及強盜等案件，其中於民國八十九年間因違反毒品危害防制條例案件，經台灣士
    林地方法院判處有期徒刑五月確定，於九十一年十月四日易科罰金執行完畢；復
    於八十九年間因強盜案件，經台灣高等法院台中分院判處有期徒刑十二年六月，
    最高法院判決上訴駁回確定（尚未執行，此部分不構成累犯），仍不知悔改，與
    乙○○、廖昭榕（經檢察官併案而由臺灣臺北地方法院以九十二年重訴字第一一
    號判處有期徒刑十年在案）與黃耀源（綽號醬油、另由檢察官簽分偵辦），基於
    共同製造第二級毒品安非他命之犯意聯絡，共組安非他命製造集團，約定由黃耀
    源提供製造安非他命毒品之原料，由廖昭榕負責並教導甲○○、乙○○製造安非
    他命，製造器材及配料則由甲○○、乙○○二人購買後，由廖昭榕、甲○○、乙
    ○○三人負責煉製安非他命，並由黃耀源命甲○○租用不知情之陳福春（另經檢
    察官為不起訴處分）所有位於臺北縣三峽鎮○○路五十八號旁果園農舍，作為其
    等製造安非他命之場所。甲○○、乙○○二人遂於九十二年五月七日分別搬運製
    造安非他命所用之器具及原料至上址後，即由廖昭榕、甲○○、乙○○三人共同
    在該址以上開器材製成液態甲基安非他命，甲○○並將製成之液態安非他命及一
    些製造器具放置在甲○○位於臺北縣汐止市○○街十七號八樓之二之租屋處，並
    將液態安非他命置於冷凍庫冷藏以便結晶。嗣於九十二年五月八日晚間十一時許
    ，法務部調查局臺北市調查處聯合臺北縣調查站、北部地區機動組及憲兵臺北市
    調查組人員經臺灣臺北地方法院檢察署檢察官之指揮，前往臺北縣三峽鎮○○路
    五八號旁果園農舍執行搜索，當場查獲廖昭榕、甲○○及乙○○三人在農舍內，
    並扣得如附表一所示之液態安非他命四桶等物，及在果園農舍停放乙○○所有之
    車號ＰＧ─○一八二號小客車上扣得如附表二所示之物，更經甲○○同意在其位
    於臺北縣汐止市○○街十七號八樓之二租屋處扣得如附表三所示液態安非他命即
    滷水一桶等物。
二、案經法務部調查局臺北市調查處報請臺灣板橋地方法院檢察署檢察官偵查起訴。
    理  由
一、訊據被告甲○○、乙○○二人固坦承有於右開時地購買及搬運製造安非他命之器
    材至上開果園農舍，及知悉同案被告廖昭榕在該址以前開製造器具製造安非他命
    等事實，惟矢口否認有共同製造安非他命之犯行，被告乙○○辯稱伊僅負責買材
    料，並依廖昭榕、甲○○之指示購買器材，伊並不清楚製造安非他命之過程，並
    未參與製造安非他命云云；被告甲○○則辯稱安非他命都是廖昭榕在製造的，伊
    是後來才知道廖昭榕在製造安非他命，並未共同製造云云。惟查：被告甲○○、
    乙○○均於右開時地參與購買、搬運製造安非他命之器材及原料、載送同案被告
    廖昭榕前去指導製造之技術，及實際協助參與加工製造安非他命之工作等情，業
    據被告甲○○於法務部調查局台北市調查訊問時供稱：「在臺北縣三峽鎮○○路
    五十八號旁果園農舍所查獲之安非他命半成品暨製造工具等，都是綽號『醬油』
    之男子所有，因為車子載不下，所以我和乙○○於六號先將製毒工具搬進去前述
    農舍，再去樹林廖昭榕家接廖某到三峽農舍，安非他命都是廖昭榕負責製作，我
    和乙○○從旁協助」、「（你此次協助綽號「醬油」之男子製造安非他命之代價
    為何？）應該會有，但『醬油』還沒跟我們談到這部分」等語（詳法務部調查局
    台北市調查處解送人犯報告書第二頁），及於檢察官偵查中供稱：「（在該農舍
    做何事？）『醬油』要我搬器具進去，且要我找地點：：我是在五月八日將物品
    搬進農舍」、「（何時開始製造安非他命？）五月八日中午開始製造，我是之後
    才知道在製造安非他命」、「（乙○○知否在製造安非命？）知道」、「（這次
    被查獲時你在做何事？乙○○做何事？）乙○○正在做加工的工作，我站旁邊」
    等語明確（（以上詳九十二年度偵字第九九三五號偵卷第七頁背面、第八頁、第
    七十九頁背面）；而被告乙○○於法務部調查局台北市調查處訊問時亦供稱：「
    ：：查獲的搜索扣押筆錄上所記載之器具一批都是廖昭榕與甲○○的，我通常都
    是按照廖昭榕和甲○○的指示去購買前述器具，大概從上週開始，我陸續在台北
    市○○○路上福昇化學原料行購買了過濾網兩個、壓力錶、塑膠量杯、濾紙八盒
    、壓力接頭一組、試紙三盒、小量杯、活性炭、丙酮、金一包等器材原料，大
    部分都是我駕駛車號ＰＧ—０一八二載運前述器材交給小朱，並陸續送進臺北縣
    三峽鎮○○路五十八號旁果園農舍內，除此前述我去購買的器材外，其餘器材配
    料都是阿榮和小朱原本就有的。我和小朱是前天（七日）中午許駕駛ＰＧ—０一
    八二至臺北縣樹林市阿榮之住處載他，一起前往臺北縣三峽鎮○○路五十八號旁
    果園農舍內，我就按照他們的指示幫忙搬運器材，：：至於小朱與阿榮就在農舍
    內忙著弄東西，我們原本昨（八）日下午就要離開農舍並且將器材搬離現場，但
    是後來因為東西沒有弄好，小朱要阿榮留下來教他弄，所以我們才會一直留在那
    裡，：：」、「：：小朱看我沒有工作就要我幫他忙，例如買一些前述器材配料
    ，：：，我和廖昭榕並不熟，有時候阿榮需要買什麼東西大部分都是透過小朱指
    示我去買」（以上詳法務部調查局台北市調查處解送人犯報告書第八頁背面）於
    檢察官偵查中復供稱：「（查獲之安非他命半成品及製造工具何人所有？）甲○
    ○及廖昭榕的」等語明確；經核與同案被告廖昭榕於檢察官偵查中供稱：「（在
    三峽白雞路五十八號農舍內查獲安非他命半成品及製造工具何人所有？）是綽號
    『醬油』之黃耀源交付給我，要我製造安非他命」、「（何時起在該處製造安非
    他命？）九十二年五月七日開始」、「（在該處尚有何人一起製造安非他命？）
    甲○○及乙○○，他們二人是『醬油』叫他們來的，地點亦是『醬油』叫甲○○
    選定」、「（甲○○、乙○○是否知道其在製造安非命？）一開始不知道，但五
    月七日晚間他們有問我，我有告訴他們」、「配料是甲○○於五月七日前即購買
    好，是「醬油」叫他買的」、「我都是余某（乙○○）及朱某（甲○○）去載我
    的」、「（甲○○、乙○○）是醬油的朋友，他叫來的，我認為做安非他命是很
    毒的東西，我是用講的情形下，讓朱某及余某做」、「我去那是乙○○帶我去的
    ，我只去那二天，：：，我去工具大部分就在那，乙○○及甲○○是之前知道」
    等語（詳同上偵卷第六頁、第五十一頁背面、第六十八頁背面）大致相符，而本
    案經法務部調查局人員於前開時地查獲時，被告等仍在製造安非他命等情，並據
    證人即法務部調查局調查員陳秀銘於檢察官偵查中證稱：「當時：：要衝進去之
    前，有聽到有人在談話，及真空幫浦的聲響，及濃烈的刺鼻酸味，我第一個衝進
    去看到現場，甲○○蹲在地上用真空馬達過濾安非他命結晶，乙○○及廖昭榕坐
    在房間的木床上，桌上擺放許多器具及針筒：：」等語明確（詳同上偵卷第十六
    頁背面）九十二偵九九三五），此外，復有於果園農舍內扣得如附表一所示之液
    態安非他命四桶等物，在果園農舍停放乙○○所有之車號ＰＧ─○一八二號小客
    車上扣得如附表二所示之物，及在甲○○位於臺北縣汐止市○○街十七號八樓之
    二租屋處扣得如附表三所示液態安非他命即滷水一桶等物可資佐證，被告等二人
    既於右開時地參與購買、搬運製造安非他命之器材及原料、載送同案被告廖昭榕
    前去指導製造之技術，及實際協助參與加工製造安非他命之工作，顯見，被告二
    人係以自己犯罪之意思，而參與本件構成要件之行為，則其與同案被告廖昭榕、
    黃耀源等人間，顯有犯意之聯絡與行為之分擔，自應負本件共同正犯之罪責，所
    辯並未共同製造安非他命云云，尚屬卸責之詞，並不可採。又查本件扣案如附表
    一、附表二所示之物，其中之漏斗、濾瓶、壓力反應瓶、量杯中之殘留物以及黑
    色水溶液四桶均發現含有第二級毒品甲基安非他命成分，其中黑色水溶液淨重４
    ７７８○公克，純度２６．３１％，純質淨重１２５７１公克，而扣得之氫氧桶
    、壓力表、過濾設備、幫浦、震盪器、反應壓力瓶、丙酮、食鹽、磅秤、濾紙、
    醋酸鈉、醋酸、氫氧化納、活性碳、鈀金、酸鹼試紙、晾乾用濾紙、及相關盛裝
    容器等原料及設備，發現均符合一般製造甲基安非他命氫化反應與純化反應中所
    需之各項設備與原料，綜合以上研判，該處所為製造甲基安非他命氫化反應及純
    化反應之毒品製造工廠之情，有法務部調查局九十二年六月十日調科壹字第○九
    二○○一八九九三○號檢驗通知書在卷可證；於臺北縣汐止市○○街十七號八樓
    之二處所扣得如附表五所示之物，其中綠色塑膠盒、晾乾用濾紙上之殘留物以及
    白色結晶二包、黑色水溶液一桶等均發現含有第二級毒品甲基安非他命成分，白
    色結晶淨重４７４．４９公克（包裝重３２．１９公克），純度８３．９１％，
    純質淨重３９８．１４公克，黑色水溶液淨重６２○○公克，純度２３．５９％
    ，純質淨重１４６３公克，另查獲之丙酮、食鹽、磅秤、冰凍室、晾乾用濾紙及
    各式盛裝容器等原料及設備，發現均符合一般製造甲基安非他命純化反應中所需
    之各項設備與原料，有法務部調查局九十二年六月十日調科壹字第○九二○○一
    八五一八○號檢驗通知書在卷可憑。至於本件在臺北縣三峽鎮○○路五八號旁果
    園農舍內扣得之如附表一編號十六黑色水溶液即液態安非他命４７７８○公克、
    在臺北縣汐止市○○街十七號八樓之二處所扣得之黑色水溶液即液態安非他命６
    ２○○公克，經檢驗結果均含甲基安非他命成分，業如前述，益證扣得之所有「
    黑色水溶液」已具有一定純度之甲基安非他命成品，並非製造安非他命過程之階
    段半成品，起訴書附表一編號十六載為「半成品」自有未洽。本件被告等之行為
    應已達製造安非他命既遂之程度等情，應無疑義。本件事證明確，被告二人之犯
    行，已堪認定。
二、核被告二人所為，均係犯毒品危害防制條例第四條第二項製造第二級毒品安非他
    命罪。被告等與偵查中同案被告廖昭榕及尚未到案之黃耀源等人間有犯意聯絡及
    行為分擔，均為共同正犯。被告甲○○曾於八十九年間因違反毒品危害防制條例
    案件，經台灣士林地方法院判處有期徒刑五月確定，於九十一年十月四日易科罰
    金執行完畢，此有台灣高等法院被告全國前案紀錄表、本院刑事事件電話查詢登
    記表各一紙在卷可稽，其於有期徒刑執行完畢，五年以內再犯本件有期徒刑以上
    之罪，為累犯，依刑法第四十七條規定加重其刑。爰審酌被告等之前科素行、犯
    罪之動機、目的、手段、製造安非他命對於社會秩序之危害甚大、製造之時間、
    數量、製造之分工及其負責角色，及犯後部分坦承之態度等一切情狀，各量處如
    主文所示之刑。扣案之附表一編號十六黑色水溶液淨重４７７８○公克（純度２
    ６．３１％，純質淨重１２５７１公克）、附表三編號一安非他命二包共淨重４
    ７４．４９公克、編號二黑色水溶液淨重６２○○公克（純度２３．５９％，純
    質淨重１４６３公克），應依毒品危害防制條例第十八條第一項前段宣告沒收銷
    燬之。其餘扣案之附表一編號一至十五、編號十七至二六所示之物、附表二編號
    一至八所示之物、附表三編號三至八所示之物應為被告甲○○、乙○○及共犯黃
    耀源等所有供製造安非他命所用之物，爰依刑法第三十八條第一項第二款規定宣
    告沒收。
據上論斷，應依刑事訴訟法第二百九十九條第一項前段、毒品危害防制條例第四條第
二項、第十八條第一項前段、刑法第十一條、第二十八條、第四十七條、第三十八條
第一項第二款，判決如主文。
本案經檢察官高智美到庭執行職務。
中      華      民      國      九十二      年      九    月    二十四  日
                              臺灣板橋地方法院刑事第二庭
                                      法  官   林春長
右正本證明與原本無異
如不服本判決應於送達後十日內向本院提出上訴狀
                                      書記官   林志憲
中      華      民      國      九十二      年      九    月    二十四  日
附錄本案論罪科刑法條全文：
毒品危害防制條例第四條：
製造、運輸、販賣第一級毒品者，處死刑或無期徒刑；處無期徒刑者，得併科新臺幣
一千萬元以下罰金。
製造、運輸、販賣第二級毒品者，處無期徒刑或七年以上有期徒刑，得併科新臺幣七
百萬元以下罰金。
製造、運輸、販賣第三級毒品者，處五年以上有期徒刑，得併科新臺幣五百萬元以下
罰金。
製造、運輸、販賣專供製造或施用毒品之器具者，處一年以上七年以下有期徒刑，得
併科新臺幣一百萬元以下罰金。
前四項之未遂犯罰之。
      附表一：
    ┌───┬─────┬─────┬───┬─────┬─────┐
    │編號  │名  稱    │  數  量  │編號  │名  稱    │  數  量  │
    ├───┼─────┼─────┼───┼─────┼─────┤
    │一    │搖台      │  一具    │十四  │塑膠盒    │  四個    │
    ├───┼─────┼─────┼───┼─────┼─────┤
    │二    │馬達      │  一台    │十五  │鹽        │  二包    │
    ├───┼─────┼─────┼───┼─────┼─────┤
    │三    │大燒瓶    │  一個    │十六  │黑色水溶液│  四桶    │
    │      │          │          │      │（滷水）  │          │
    ├───┼─────┼─────┼───┼─────┼─────┤
    │四    │紅色大塑膠│  一個    │十七  │汲水器    │  一支    │
    │      │桶        │          │      │          │          │
    ├───┼─────┼─────┼───┼─────┼─────┤
    │五    │塑膠漏斗  │  四個    │十八  │濾紙      │  八盒    │
    ├───┼─────┼─────┼───┼─────┼─────┤
    │六    │壓力筒    │  二個    │十九  │殘渣      │  一包    │
    ├───┼─────┼─────┼───┼─────┼─────┤
    │七    │陶瓷斗    │  一個    │二十  │濾紙      │  一卷    │
    ├───┼─────┼─────┼───┼─────┼─────┤
    │八    │塑膠桶    │  八個    │二十一│壓力接頭  │  一組    │
    ├───┼─────┼─────┼───┼─────┼─────┤
    │九    │過濾網    │  二個    │二十二│研磨器    │  一組    │
    ├───┼─────┼─────┼───┼─────┼─────┤
    │十    │壓力錶    │  二組    │二十三│湯匙      │  三支    │
    ├───┼─────┼─────┼───┼─────┼─────┤
    │十一  │陶碗      │  一個    │二十四│高精密度氧│  一組    │
    │    │          │          │      │氣調節器  │          │
    ├───┼─────┼─────┼───┼─────┼─────┤
    │十二  │塑膠鏟    │  二個    │二十五│試紙      │  三盒    │
    ├───┼─────┼─────┼───┼─────┼─────┤
    │十三  │塑膠量杯  │  二個    │二十六│小量杯    │  二個    │
    └───┴─────┴─────┴───┴─────┴─────┘
      附表二：
    ┌───┬─────┬─────┬───┬─────┬─────┐
    │編號  │名  稱    │  數  量  │編號  │名  稱    │  數  量  │
    ├───┼─────┼─────┼───┼─────┼─────┤
    │一    │磅秤      │  三個    │五    │活性炭    │  二個    │
    ├───┼─────┼─────┼───┼─────┼─────┤
    │二    │醋酸納    │  四瓶    │六│丙酮      │  一桶    │
    ├───┼─────┼─────┼───┼─────┼─────┤
    │三    │氫氧化納  │  十二瓶  │七    │大燒瓶    │  一個    │
    ├───┼─────┼─────┼───┼─────┼─────┤
    │四    │冰醋酸    │  三瓶    │八    │扒金      │  一包    │
    └───┴─────┴─────┴───┴─────┴─────┘
      附表三：
    ┌───┬─────┬─────┬───┬─────┬─────┐
    │編號  │名  稱    │  數  量  │編號  │名  稱    │  數  量  │
    ├───┼─────┼─────┼───┼─────┼─────┤
    │一    │安非他命  │  二包    │五    │食鹽      │  一袋    │
├───┼─────┼─────┼───┼─────┼─────┤
    │二    │鹵水      │  一桶    │六    │大燒杯    │  一個    │
    ├───┼─────┼─────┼───┼─────┼─────┤
    │三    │丙酮      │  一桶    │七    │塑膠盆    │  二十三個│
    ├───┼─────┼─────┼───┼─────┼─────┤
    │四    │氫氧化納  │  四瓶半  │八    │磅秤      │  一個    │
    └───┴─────┴─────┴───┴─────┴─────┘


司法院資訊處製作；財團法人民間司法改革基金會備份。
